【裁判字號】    95,易,2186
【裁判日期】    950913
【裁判案由】    詐欺
【裁判全文】
臺灣臺中地方法院刑事判決              95年度易字第2186號
公  訴  人  臺灣臺中地方法院檢察署檢察官
被      告  甲○○
上列被告因詐欺取財案件，經檢察官提起公訴（九十五年度偵字
第一四八五七號），本院合議庭裁定改依簡式審判程序審理後，
判決如下：
    主    文
甲○○幫助共同連續意圖為自己不法之所有，以恐嚇使人將本人
之物交付，處有期徒刑肆月，如易科罰金，以銀元佰元即新台
幣玖佰元折算壹日。
    犯罪事實
一、甲○○在可預見金融機構帳戶係個人理財之重要工具，且關
    係個人財產及信用之表徵，一般人無故購買取得他人帳戶之
    目的，乃在俾利取得贓款及掩飾犯行以免為警查緝，其後可
    能將取得之帳戶供作遭恐嚇取財或詐欺取財之被害人匯款時
    指定帳戶之用，而對於提供帳戶之行為雖無引發他人犯罪之
    確信，惟仍有容任他人持帳戶用以犯罪，且不違反其本意之
    情形下，基於幫助他人連續恐嚇取財及詐欺取財之不確定故
    意，於民國九十四年十二月二十日，在南投縣草屯鎮○○路
    之某一麥當勞速食店，將其於九十二年九月二日向臺中市英
    才郵局申設取得帳號第00000000000000號帳
    戶（下稱英才郵局帳戶）之存摺、提款卡、密碼及語音密碼
    ，以新臺幣（下同）五千元之價格，出售並交付予年籍不詳
    綽號「小鄭」之成年人使用。嗣該名綽號「小鄭」者收取甲○○上開英才郵局帳戶資料後，即與其他集團成員共同基於
    意圖為自己不法所有之概括犯意，連續於附表所示之時間、
    地點，以附表所示之方式，恐嚇或詐騙附表「被害人」欄內
    所示丁○○等人，並指定將款項匯入甲○○上開英才郵局帳
    戶內，致附表「被害人」欄所示丁○○等人因心生畏懼或陷
    於錯誤，而附表所示之時間，分別依指示將附表所示之金額
    匯款或轉帳存入甲○○上開英才郵局帳戶內。
二、案經臺中市警察局第一分局報請臺灣臺中地方法院檢察署檢
    察官提起公訴。
    理    由
一、訊據被告甲○○對於上開犯罪事實坦承不諱，復有被害人丁○○於警詢時指述甚詳，且有高雄市政府警察局移送書及臺
    灣南投地方法院檢察署檢察官九十五年度偵字第二八三０號
    聲請簡易判決處刑書、臺東縣警察局大武分局大武分駐所受
    理各類案件紀錄表、臺東縣警察局大武分局受理刑事案件報
    案三聯單、詐騙帳戶通報警示、詐騙電話斷話簡便格式表、
    被害人郵局帳戶影本、郵政國內匯款執據、被告所有英才郵
    局帳戶之客戶歷史交易清單及通聯調閱查詢單等在卷可佐，
    自堪認被告之自白，核與事實相符。本案事證明確，被告之
    犯行，堪予認定。
二、按以恐嚇使人將物交付，有時固亦含有詐欺性質，但與詐欺
    之區別，則在有無施用威嚇，使人心生畏懼之情形為斷；又
    按恐嚇罪質，非不含詐欺性，其與詐欺之區別，係在行為人
    對於被害人所用之手段，僅使其陷於錯誤，為詐欺，使發生
    畏懼心者，為恐嚇；再按刑法第三百四十六條第一項之恐嚇
    取財罪，與同法第三百三十九條第一項之詐欺取財罪，二者
    之區別，在於前者係施用使人心生畏怖之恐嚇手段，致被害
    人心生畏懼，明知不應交付財物而交付，後者則係施用詐術
    手段，使人陷於錯誤，誤信為應交付財物而交付，惟上開之
    恐嚇手段，常以虛假之事實為內容，故有時亦不免含有詐欺
    之性質，倘含有詐欺性之恐嚇取財行為，足使人心生畏懼時
    ，自應僅論以高度之恐嚇取財罪，殊無再適用詐欺取財罪之
    餘地，有最高法院二十八年上字第一二三八號、三十年上字
    第六六八號判例及八十四年度臺上字第一九九三號判決意旨
    可資參照。而查，依被害人丁○○及丙○○二人陳述之被害
    事實，均足認其等係因遭人恐嚇，致心生畏懼而匯款，是被
    告提供上開英才郵局帳戶資料幫助該等犯罪行為之實施，所
    為自均應成立幫助恐嚇取財罪。是核被告所為，分別係犯刑
    法第三十條第一項、第三百四十六條第一項之幫助恐嚇取財
    罪（被害人丁○○及丙○○部分）及刑法第三十條第一項、
    第三百三十九條第一項之幫助詐欺取財罪（被害人乙○○部
    分），而公訴意旨認被告就被害人丁○○部分所犯，應依刑
    法第三十條第一項、第三百三十九條第一項之幫助詐欺取財
    罪處斷，即有未恰，惟因起訴事實相同，爰依法變更起訴法
    條。又按連續幫助與幫助連續為不同之犯罪態樣，如基於概
    括犯意，多次幫助他人犯罪，為連續幫助，該幫助者有多次
    犯罪行為；如以一幫助行為，幫助他人連續犯罪，則為幫助
    連續，就幫助犯而言，僅有一次犯罪行為，而本件被告係一
    次將其所有上揭英才郵局帳戶資料提供予綽號「小鄭」者作
    為向他人連續恐嚇取財或詐欺取財之用，則應僅有一幫助行
    為，而幫助集團成員犯共同連續恐嚇取財罪及詐欺取財罪。
    至公訴人雖未就被告亦有幫助集團成員向丙○○及乙○○恐
    嚇取財及或詐欺取財部分予以起訴，惟此部分既與已起訴經
    論罪之犯罪事實具有想像競合犯之裁判上一罪，自為起訴效
    力所及，本院當得併予審理，附此敘明。被告一行為而觸犯
    上開二罪名，屬想像競合犯，應從一重之幫助共同連續恐嚇
    取財罪處斷。被告幫助他人犯罪，為幫助犯，依刑法第三十
    條第二項之規定，按正犯之刑減輕之。爰審酌被告隨意提供
    其所有上開郵局帳戶供他人非法使用，將助長社會犯罪風氣
    ，可能導致真正犯罪者逍遙法外，且已有三名被害人受害，
    受害金額非微，惟被告係提供一本帳戶資料，其行為殊屬不
    當，然念及被告本身未實際參與本件恐嚇取財及詐欺取財之
    犯行，責難性較小，且出售帳戶之獲利非鉅，及被告供承犯
    罪，態度尚稱良好等一切情狀，量處如主文所示之刑，並諭
    知易科罰金之折算標準。
三、新舊法比較部分：被告行為後，罰金罰鍰提高標準條例第二
    條業已刪除，而刑法第四十一條第一項前段關於易科罰金之
    折算標準已由舊法之銀元一百元、二百元、三百元修正為新
    台幣（下同）一千元、二千元、三千元，因屬科刑規範事項
    之變更，其折算標準為裁判時所應諭知，自有就新舊法規定
    比較之必要，經比較新舊法結果，以被告行為時之舊法較為
    有利於被告，新法並無對被告有較為有利之情形，是依刑法
    第二條第一項前段之規定，本件應適用被告行為時之舊法即
    依修正前刑法第四十一條第一項前段、修正前罰金罰鍰提高
    標準條例第二條、現行法規所定貨幣單位折算新台幣條例第
    二條之規定，諭知以銀元三百元即新台幣九百元折算一日為
    易科罰金之折算標準。
據上論斷，應依刑事訴訟法第二百九十九條第一項前段、第三百
條，刑法第二條第一項前段、第三十條第一項、第二項、第三百
四十六條第一項、第三百三十九條第一項、第五十五條、修正前
刑法第四十一條第一項前段，罰金罰鍰提高標準條例第一條前段
、修正前罰金罰鍰提高標準條例第二條，現行法規所定貨幣單位
折算新台幣條例第二條，判決如主文。
中    華    民    國    95    年    9     月    13    日
                  刑事第一庭  法  官    許惠瑜
以上正本證明與原本無異。
如不服本判決，應於判決送達後十日內向本院提出上訴狀，上訴
於臺灣高等法院臺中分院(應附繕本)。
                              書記官    朱良燦
中    華    民    國    95    年    9     月    13    日
附錄論罪科刑法條
刑法第三百三十九條第一項
意圖為自己或第三人不法之所有，以詐術使人將本人或第三人之
物交付者，處五年以下有期徒刑、拘役或科或併科一千元以下罰
金。
刑法第三百四十六條
意圖為自己或第三人不法之所有，以恐嚇使人將本人或第三人之
物交付者，處六月以上五年以下有期徒刑，得併科一千元以下罰
金。
以前項方法得財產上不法之利益，或使第三人得之者，亦同。
前二項之未遂犯罰之。
附表：
  ┌──┬───┬──────────────────┐
  │編號│被害人│被害時間、地點、方法、金額          │
  ├──┼───┼──────────────────┤
  │1   │丁○○│集團成員於95年1月23日11時35分許，撥 │
  │    │      │打電話予丁○○，先佯裝丁○○之子楊忠│
  │    │      │仁聲音，向丁○○恫稱：「媽，我的頭受│
  │    │      │傷流血，你救我。」、「媽是我，我真的│
  │    │      │被打。」等語，並由另一名集團成員向曾│
  │    │      │美嬌恫稱：「楊忠仁欠我十萬元，你不還│
  │    │      │錢我就照打。你還錢，我就不動手。需匯│
  │    │      │款十萬元至甲○○上開郵局帳戶內，你兒│
  │    │      │子一定平安放出來。」等語，致丁○○因│
  │    │      │此心生畏懼，而於同日，至臺東縣武郵局│
  │    │      │匯款十萬元至甲○○上開英才郵局帳戶內│
  │    │      │。（既遂）                          │
  ├──┼───┼──────────────────┤
  │2   │丙○○│集團成員於95年1月2日，撥打電話向陳曜│
  │    │      │龍恫稱：「你兒子在我們這裡，他欠地下│
  │    │      │錢莊八萬元，若不幫他還，沒有處理，要│
  │    │      │毆打他，你需匯款至甲○○上開郵局帳戶│
  │    │      │，方予釋放。」等語，致丙○○因此心生│
  │    │      │畏懼，而於同日匯款一萬元至甲○○上開│
  │    │      │英才郵局帳戶內。（既遂）            │
  ├──┼───┼──────────────────┤
  │3   │乙○○│集團成員於95年1月13日，撥打電話向陳 │
  │    │      │冠宇表示若欲援交，需先依照指示前往自│
  │    │      │動櫃員機前操作，以確認不是警務人員身│
  │    │      │分等語，致乙○○因此陷於錯誤，而於同│
  │    │      │日先後三次各轉帳29653元、29653元及30│
  │    │      │000元，亦即共計八萬九千三百零六元至 │
  │    │      │甲○○上開英才郵局帳戶內。（既遂）  │
  └──┴───┴──────────────────┘


司法院資訊處製作；財團法人民間司法改革基金會備份。
